【裁判字號】    90,易,716
【裁判日期】    901017
【裁判案由】    傷害
【裁判全文】
臺灣板橋地方法院刑事判決                            九十年度易字第七一六號
    公  訴  人  臺灣板橋地方法院檢察署檢察官
    被      告  乙○○
    選任辯護人  陳佳瑤
                張修誠
                許進德
右列被告因傷害案件，經檢察官提起公訴（八十九年度偵字第一四六七五號），本院
判決如左：
    主  文
乙○○共同傷害人之身體，處有期徒刑參月，如易科罰金，以參佰元折算壹日。
    事  實
一、乙○○與甲○○均為國立林口啟智學校（下稱林口啟智學校）之司機，乙○○因
    對甲○○看不順眼，欲教訓甲○○，竟夥同三名不詳姓名年籍之成年男子，基於
    共同犯意聯絡，於民國八十九年六月二十八日上午，在臺北縣林口鄉○○○路之
    林口啟智學校附近埋伏等候（此三人乘坐不知情之丙○○駕駛之八Ｇ－八六四０
    號自用小客車），嗣於同日上午七時四十分許，甲○○駕駛自用小客車前往林口
    啟智學校上班途中行經該處，乙○○指出甲○○駕駛之車輛，該三名姓名年籍不
    詳之成年男子則命丙○○自後追趕，追至林口啟智學校大門口，由上開三名不詳
    姓名年籍之成年男子下車分持棍棒毆打甲○○，致其受有臉部裂傷三公分、全身
    多處擦傷（顏面、雙肘、左大腿）及左第五趾骨折等傷害。
二、案經甲○○訴由臺北縣警察局新莊分局報請臺灣板橋地方法院檢察署檢察官偵查
    起訴。
    理  由
一、訊據被告乙○○矢口否認有何前揭傷害犯行，辯稱：我與告訴人甲○○未曾發生
    爭吵，並未教唆他人持桿棒毆打告訴人，案發當天我駕駛同事之車輛上班，約六
    時二十分許，途經林口鄉○○路、仁愛路口被一輛灰藍色車子攔下，對方說我擦
    傷其車子，我看確有擦痕，於是賠償對方新臺幣（下同）五百元，之後我就開車
    去學校，然後外出載學生，不知道告訴人遭人毆打云云。經查：
（一）告訴人甲○○於八十九年六月二十八日上午七時四十分許，在臺北縣林口鄉○○○路之林口啟智學校大門口，遭三名不詳姓名年籍之成年男子持桿棒毆打，
      該等男子事後乘坐八Ｇ－八六四０號自用小客車離開等情，為告訴人指訴綦詳
      ，核與證人戊○○到庭證述之情節相符（見本院九十年三月十五日訊問筆錄）
      ，且有診斷證明書二紙在卷可稽。而車牌號碼八Ｇ－八六四０號自用小客車係
      丁○○所有，當天由其兄丙○○所駕駛使用之情，亦經證人丁○○、丙○○到
      庭證述明確。
（二）證人己○○先後於警訊、檢察官訊問及本院審理時均證稱：我是學校司機，課
      餘時間駕駛計程車，因不想讓其他人知道，上班時就將車輛停在學校附近，案
      發當天上午六時三十分許，我駕車行經林口鄉重劃區內，看見有二輛自用小客
      車停在路邊，前面之白色小客車由被告駕駛，後面一輛是深藍色自用小客車，
      被告與其他四人說話，有說有笑，以我開車十幾年經驗，不可能是在討論車禍
      事情，因為我不想讓被告看見就迴轉，從後視鏡看見被告開車先走，我再迴轉
      尾隨其後，我先將車子停在學校附近工地旁，然後走路到學校，途中看見三人
      蹲在合昌汽車保養廠附近抽煙，另一人在路口，這四個人與我先前看見者相同
      ，約六點四十分，我走到學校大門口，看到被告駕駛校車出來，後來聽同事說
      甲○○被毆打，才回想起先前所見之情形等語（見偵查卷第十二頁背面、第二
      十九頁、本院九十年三月十五日訊問筆錄）。又證人己○○於八十九年十月六
      日下午三時三十分許，在臺灣板橋地方法院檢察署檢察官會同警員至現場勘驗
      時亦為相同之證述，有其繪製之現場圖一張及該署履勘筆錄一份、現場照片二
      十六張附卷可憑。
（三）從上揭證人己○○、戊○○、丁○○、丙○○之證述可知，下手毆打告訴人甲○○之三名成年男子當天乘坐丙○○駕駛之八Ｇ－八六四０號自用小客車前往
      林口啟智學校，而被告乙○○於上班途中曾與該等三名男子碰面。被告雖辯稱
      上班途中與他人發生車禍，與對方商談賠償事宜云云，而證人丙○○於檢察官
      訊問時雖附和被告之辯詞，證稱：搭載三名乘客途中有與他人發生擦撞，但我
      沒有下車，對方車子好像是白色或牛乳色云云（見偵查卷第二十九頁背面），
      惟證人丙○○於警訊中並未提及發生車禍之事，另於本院審理時亦證稱：當天
      早上五點多我在高速公路新屋交流道附近載三個人成年男子到林口，其中一人
      背了一個釣魚袋子，抵達林口某地點，叫我停車在巷口等待，答應給我四百元
      車資，等候約一個鐘頭，他們叫我追一部車子，追了三到五分鐘，在林口啟智
      學校門口，他們就下車打告訴人，其間並未與他人發生車禍等語（見本院九十
      年九月六日、九月十九日、十月三日訊問筆錄），其先後證述已不一致。況證
      人丙○○駕駛其弟丁○○所有之八Ｇ－八六四０號自用小客車與他人發生擦撞
      ，竟未下車查看處理，且依被告供述有賠償五百元，證人丙○○竟未與被告洽
      談，而任由三名乘客處置，其不合理至為明確，其證述難以採信。
（四）被告乙○○雖辯稱其未與告訴人甲○○發生爭吵，並無犯罪動機云云，惟被告
      於警訊中供稱：「甲○○在學校中很霸道，我很少與他往來：：：」等語（見
      偵查卷第六頁），另觀諸被告與告訴人於開庭期間，爭執甚巨，彼此對於過去
      在學校之行事作風頗多非議，告訴人指訴被告可能看不慣其行事作風才得罪他
      云云，尚有所據，且衡諸現今社會，縱屬素未謀面之人，僅因看不順眼即大打
      出手，亦時有所聞，不足為奇。至於被告對於雙方可能發生爭執之指訴雖先後
      不一，惟被告既事後推測遭毆打原因，其指訴不一，尚非違反常情甚巨，被告
      上開辯詞，難以作為其有利認定之依據。
（五）綜上所述，毆打告訴人甲○○之三名成年男子乘坐證人丙○○駕駛之自用小客
      車前往林口啟智學校，途中並未與被告駕駛之自用小客車發生擦撞，惟證人丙○○駕駛之自用小客車與被告駕駛之自用小客車前後停在路邊，被告並與該等
      三名男子聊天，有說有笑，顯見被告與上開三名男子早已相識，並有事商議，
      衡諸告訴人並不認識該等三名男子，堪認被告指示三名男子何者為告訴人駕駛
      之車輛，以利其等追逐毆打。是被告上開辯詞，避重就輕，諉無可採，本件事
      證明確，被告犯行洵堪認定。
二、核被告乙○○所為，係犯刑法第二百七十七條第一項傷害罪。被告與三名不詳姓
    名年籍之成年男子間，有犯意聯絡及行為分擔，應依共同正犯論處。公訴人雖認
    被告教唆三名不詳姓名年籍之成年男子傷害告訴人，涉犯教唆傷害罪嫌，惟按以
    自己共同犯罪之意思，參與實施犯罪構成要件以外之行為，或以自己共同犯罪之
    意思，事先同謀，而由其中一部分人實施犯罪之行為者，均為共同正犯。本院院
    字第一九○五號、第二○三○號之一、第二二○二號前段等解釋，其旨趣尚屬一
    致（司法院大法官會議釋字第一０九號解釋可資參照）；又教唆犯係指僅有教唆
    行為者而言，如於實施犯罪行為之際，當場有所指揮，且就其犯罪實施之方法，
    以及實施之順序，有所計劃，以促成犯罪之實現者，則其擔任計劃行為之人，與
    加工於犯罪之實施初無異致，即應認為共同正犯，而不能以教唆犯論；又如在正
    犯實施前曾參加計劃，其後復參加構成犯罪事實之一部者，即屬分擔實施之犯罪
    行為，亦應認為共同正犯，而不能以幫助犯論（最高法院四十五年度臺上字第四
    七三號判例亦可參照）。本件被告乙○○因對告訴人甲○○看不順眼，欲教訓告
    訴人，惟彼此均係林口啟智學校之司機，於是唆使其他三名不詳姓名年籍之成年
    男子毆打告訴人，被告既有自己犯罪之意思，且參與計劃，雖下手實施者係他人
    ，仍屬共同正犯，公訴人雖以教唆犯起訴，容有未洽，惟其基本犯罪事實相同，
    應予變更法條。審酌被告犯罪之動機、目的、手段，犯罪時所受之刺激及其品性
    、生活狀況、智識程度、犯罪後態度及告訴人所受傷害程度等一切情狀，量處如
    主文所示之刑，並諭知易科罰金之折算標準。查刑法第四十一條業於九十年一月
    四日經立法院修正通過，並經總統於九十年一月十日公布，而於同年一月十二日
    生效施行，其修正條文為：「犯最重本刑為五年以下有期徒刑以下之刑之罪，而
    受六個月以下有期徒刑或拘役之宣告，因身體、教育、職業、家庭之關係或其他
    正當事由，執行顯有困難者，得以一元以上三元以下折算一日，易科罰金。但確
    因不執行所宣告之刑，難收矯正之效，或難以維持法秩序者，不在此限。」「併
    合處罰之數罪，均有前項情形，其應執行之刑逾六月者，亦同」，就被告所犯之
    罪並無影響，但仍應依刑法第二條第一項前段規定，適用裁判時之修正後刑法第
    四十一條規定諭知易科罰金之折算標準，合此說明。
據上論斷，應依刑事訴訟法第二百九十九條第一項前段、第三百條，刑法第二十八條
、第二百七十七條第一項、第二條第一項前段、第四十一條第一項前段，罰金罰鍰提
高標準條例第一條前段、第二條，判決如主文。
本案經檢察官蔡顯鑫到庭執行職務
中      華      民      國      九十      年      十      月    十七    日
                                      臺灣板橋地方法院刑事第六庭
                                          法    官  侯  志  融
右正本証明與原本無異
如不服本判決應於送達後十日內向本院提出上訴狀
                                          書 記 官  陳  淑  芳
中      華      民      國      九十      年      十      月    十七    日
附錄本案論罪科刑法條全文：
刑法第二百七十七條
傷害人之身體或健康者，處三年以下有期徒刑，拘役或一千元以下罰金。
犯前項之罪，因而致人於死者，處無期徒或七年以上有期徒刑；致重傷者，處三年以
上十年以下有期徒刑。


司法院資訊處製作；財團法人民間司法改革基金會備份。
